臺灣板橋地方法院民事判決　　　　　　　99年度訴字第2209號
原　　　告　李偉文
訴訟代理人　林清漢律師
複代理人　　韓曉玲
被　　　告　李慶文
訴訟代理人　吳孟玲律師
複代理人　　陳俊豪
訴訟代理人　林雯琦律師
上列當事人間請求履行契約事件，經本院於民國100年3月10日言
詞辯論終結，判決如下：
    主      文
原告之訴駁回。
訴訟費用由原告負擔。
    事實及理由
一、原告經合法通知，未於最後言詞辯論期日到場，核無民事訴
    訟法第386條列各款情形，爰依被告之聲請，由其一造辯論
    而為判決。
二、原告雖未於最後言詞辯論期日到場，惟據其先前提出之起訴
    狀及前次言詞辯論期日當庭所為之主張及聲明如下：
  (一)按原眷戶享有承購依本條例興建之住宅及由政府給與輔助購
    宅款之權益。原眷戶死亡者，由配偶優先承受其權益；原眷
    戶與配偶均死亡者，由其子女承受其權益，餘均不得承受其
    權益。前項子女人數在二人以上者，應於原眷戶與配偶均死
    亡之日起六個月內，以書面協議向主管機關表示由一人承受
    權益，逾期均喪失承受之權益。但於中華民國八十五年十一
    月四日行政院核定國軍老舊眷村改建計畫或於本條例修正施
    行前，原眷戶與配偶均死亡者，其子女應於本條例修正施行
    之日起六個月內，以書面協議向主管機關表示由一人承受權
    益。
  (二)原告與被告為被繼承人李聲鸞之繼承人，嗣被繼承人李聲鸞
    於民國90年1月1日死亡，李聲鸞之配偶陳彬彬又於93年10月
    17日死亡，有戶籍謄本可參。另桃園縣平鎮市貿易里15鄰
    315號為軍眷住宅，前為原告與被告之被繼承人李聲鸞所配
    置，今訴外人陸軍第6軍團砲兵第21指揮部，依國軍老舊眷
    村改建條例改建，故要求原告與被告依國軍老舊眷村改建條
    例第5條以書面協議向主管機關表示由一人承受權益。嗣經
    多次協商兩造於94年11月30日達成和解，並依和解書第7條
    約定由被告同意就桃園縣平鎮市貿易里15鄰315號為軍眷住
    宅權益，向受告知人陸軍第6軍團砲兵21指揮部表示由原告
    承受權益，此有和解書影本可證，且原告亦履行條件。詎料
    被告迄今拒絕辦理書面協議，爰依前開約定，請求被告應同
    意原告依國軍老舊眷村改建條例承受被繼承人李聲鸞、陳彬
    彬在軍眷住宅即「桃園縣平鎮市貿易里15鄰315號」權益，
    並向貿易七村自治會及陸軍第6軍團砲兵第21指揮部為同意
    之意思表示。
  (三)訴之聲明：被告應同意原告依國軍老舊眷村改建條例承受被
    繼承人李聲鸞、陳彬彬在軍眷住宅即「桃園縣平鎮市貿易里
    15鄰315號」權益，並向貿易七村自治會及陸軍第6軍團砲兵
    第21指揮部為同意之意思表示。
三、被告則以：
  (一)原告並未依兩造於94年11月30日簽立之和解書第7條之約定
    時間內完成其相對義務，原告之請求並無理由。又被告曾親
    往公證處，欲辦理拋棄繼承之聲明，係因原告及其訴訟代理
    人無故不到場，亦無任何道歉之表示，致被告與陪同之教會
    姊妹苦等原告二個多小時後離去而無法辦妥，係因原告不履
    行契約在先，被告自無毋庸負責。原告遲至95年5月5日委由
    律師寄送一份道歉聲明予新北市政府教育局，同時以副本郵
    寄予永和國中及被告本人，原告在達成和解半年後才作道歉
    聲明，並未如和解書內容所載在7日內為之，原告履行和解
    契約在先，被告並無配合履約之必要。
  (二)本件被繼承人李聲鸞於90年1月1日死亡，李聲鸞之配偶陳彬
    彬亦於93年10月17日死亡，依國軍老舊眷村改建條例第5條
    第2項之規定，子女應在94年4月17日前，以書面協議向主管
    機關表示由一人承受權益，逾期均喪失承受之權益。兩造均
    為李聲鸞之子女，雙方於94年4月17日前，並未以書面協議
    向主管機關表示由一人承受權益，依上開規定，兩造於94年
    4月17日後均喪失承受系爭眷村改建之權益，縱使兩造於94
    年11月30日簽立和解書時，就已喪失承受之權益，原告自無
    法因被告同意被告承受，而取得該承受之權益，鈞院向國防
    部總政治作戰局函查回覆亦表明已逾6個月法定期限，已喪
    失承受之權益，故無所謂同意承受之可能。
  (三)依兩造於94年11月30日簽立之和解書第7條約定，原告應於
    簽立和解書7日內，書立內容經被告同意之聲明書3份，分別
    交付予教育局、永和國中及被告各1份收執後，被告即同意
    就坐落桃園縣平鎮市貿易里15鄰315號國宅之權益由原告承
    受，並同意向貿易七村自治會及陸軍第21軍砲軍指揮部為同
    意之意思表示等情，故原告應於94年12月7日前寄發聲明書
    ，惟原告以存證信函寄送聲明書予教育局，教育局係在95年
    5月8日收訖，顯見原告主張被告應同意之條件根本未成就，
    原告之請求於法無據。
  (四)答辯聲明：原告之訴駁回。
四、本件兩造不爭執事項：
  (一)兩造之被繼承人李聲鸞為「國軍老舊眷村改建條例」第3條
    第2項所規定之「原眷戶」；其所配住「桃園縣平鎮市貿易
    里15鄰貿七315號」房舍，係屬「貿易七村」眷舍，符合「
    國軍老舊眷村改建條例」規定改建之範疇
  (二)原眷戶李聲鸞及其配偶即兩造之母陳彬彬，分別於90年1月1
    日及93年10月17日死亡。
  (三)兩造於94年11月30日簽立和解書，依該和解書第7條約定：
    「乙方（即被告）同意甲方（即原告）於簽立和解書7日內
    ，書立3份「聲明書」（內容須經乙方同意），1份給教育局
    ，1份給永和國中，1份交由乙方收執後，乙方即同意就坐落
    於桃園縣平鎮市貿易里15鄰315號國宅之權益，甲、乙、丙
    （即訴外人鄭敏貞）3方約定由甲方承受，乙、丙方並同意
    向貿易七村自治會及陸軍第21軍砲軍指揮部為同意之意思表
    示。…」等語。
  (四)原告委由律師於95年5月5日以存證信函將原告於95年1月9日
    書立之「聲明道歉啟事」郵寄予訴外人新北市政府教育局，
    副本寄送予永和國中及被告本人。
五、本件兩造爭執事項：
    原告請求被告應同意原告依國軍老舊眷村改建條例承受被繼
    承人李聲鸞、陳彬彬在軍眷住宅即「桃園縣平鎮市貿易里15
    鄰315號」權益，並向貿易七村自治會及陸軍第6 軍團砲兵
    第21指揮部為同意之意思表示，有無理由？
六、本院得心證之理由：
  (一)按原眷戶享有承購依本條例興建之住宅及由政府給與輔助購
    宅款之權益。原眷戶死亡者，由配偶優先承受其權益；原眷
    戶與配偶均死亡者，由其子女承受其權益，餘均不得承受其
    權益。前項子女人數在二人以上者，應於原眷戶與配偶均死
    亡之日起六個月內，以書面協議向主管機關表示由一人承受
    權益，逾期均喪失承受之權益。國軍老舊眷村改建條例第5
    條第1項及第2項前段分別定有明文。兩造之被繼承人李聲鸞
    為「國軍老舊眷村改建條例」第3條第2項所規定之「原眷戶
    」；其所配住「桃園縣平鎮市貿易里15鄰貿七315號」房舍
    ，係屬「貿易七村」眷舍，符合「國軍老舊眷村改建條例」
    規定改建之範疇等情，有卷附國防部總政治作戰局100年2月
    1日國政眷服字第1000001807號函可參。又原眷戶李聲鸞及
    其配偶即兩造之母陳彬彬，已分別於90年1月1日及93年10月
    17日死亡等情，亦有原告提出戶籍謄本影本2件為證，依上
    開規定，原眷戶李聲鸞及其配偶之子女應於6個月法定期間
    屆滿即94年4月17日之前，以書面協議向主管機關表示由一
    人承受權益，逾期者則均喪失承受之權益，故原告雖主張兩
    造前於94年11月30日簽立和解書，雙方協議由原告承受眷村
    改建之權益，被告並同意向貿易七村自治會及陸軍第6軍團
    砲兵第21指揮部為同意之意思表示等情，惟依國軍老舊眷村
    改建條例第5條第2項之規定，兩造簽立和解書時業已逾6個
    月承受權益之法定期間，兩造已無承受之權，亦有上開國防
    部總政治作戰局回函可證，顯見兩造該和解書之約定實無履
    行之可能性甚明，原告爰依系爭和解書第7條之規定，請求
    被告應同意原告承受被繼承人李聲鸞、陳彬彬之眷村改建權
    益，並向貿易七村自治會及陸軍第6軍團砲兵第21指揮部為
    同意之意思表示，洵非有據。
  (二)兩造前於94年11月30日簽立系爭和解書第7條約定：「乙方
    （即被告）同意甲方（即原告）於簽立和解書7日內，書立3
    份「聲明書」（內容須經乙方同意），1份給教育局，1份給
    永和國中，1份交由乙方收執後，乙方即同意就坐落於桃園
    縣平鎮市貿易里15鄰315號國宅之權益，甲、乙、丙（即訴
    外人鄭敏貞）3方約定由甲方承受，乙、丙方並同意向貿易
    七村自治會及陸軍第21軍砲軍指揮部為同意之意思表示」等
    情，惟原告遲至95年5月5日始委由律師以存證信函將原告於
    95年1月9日書立之「聲明道歉啟事」郵寄予訴外人新北市政
    府教育局，副本寄送予永和國中及被告本人，而新北市教育
    局亦於95年5月8日收訖之事實，有卷附被告所提原告寄送之
    存證信函、律師函附聲明道歉啟事及新北市政府教育局10 0
    年2月1日北教國字第1000095976號函可稽，顯見原告未於簽
    立和解書7日內書立聲明書並寄予新北市政府教育局，已有
    違約在先，縱或該聲明書之內容尚須由被告確認同意而有延
    誤之可能，惟依原告以存證信函寄出之「聲明道歉啟事」書
    立之時間為95年1月9日，原告未於被告確認聲明書內容後7
    日內寄出，竟遲至95年5月5日始將該聲明書寄予新北市政府
    教育局、永和國中及被告，益徵原告既違反和解書之約定在
    先，且原告在寄發聲明書之時，亦已逾國軍老舊眷村改建條
    例第5條第2項規定之6個月承受權益之法定期間，原告請求
    被告依系爭和解書第7條之約定履行，誠非允當。
  (三)查國軍老舊眷村改建條例明定主管機關為國防部，同條例第
    2條第1項定有明文，故原告請求被告應向貿易七村自治會及
    陸軍第6軍團砲兵第21指揮部為同意原告承受權益之意思表
    示，亦與法無據。
七、綜上所述，本件原告依兩造於94年11月30日簽立和解書契約
    第7條約定之法律關係，請求被告應同意原告依國軍老舊眷
    村改建條例承受被繼承人李聲鸞、陳彬彬在軍眷住宅即「桃
    園縣平鎮市貿易里15鄰315號」權益，並向貿易七村自治會
    及陸軍第6軍團砲兵第21指揮部為同意之意思表示，為無理
    由，應予駁回。
八、本件事證已臻明確，兩造所為之其他主張、陳述並所提之證
    據，經審酌後，認均與本件之結論無礙，不再一一論述，併
    予敘明。
九、訴訟費用負擔之依據：民事訴訟法第78條。
中    華    民    國    100    年    3   月    14    日
                  民事第三庭    法  官  張紫能
以上正本係照原本作成
如對本判決上訴，須於判決送達後20日內向本院提出上訴狀
中    華    民    國    100    年    3   月    14    日
                                書記官  蔡佳容